臺灣高等法院刑事判決　　　　　　　 95年度交上訴字第144號
上　訴　人
即　被　告　甲○○
選任辯護人　蘇衍維　律師
上列上訴人因過失致死案件，不服臺灣板橋地方法院94年度交訴
字第118號，中華民國95年8月11日第一審判決（起訴案號：臺灣
板橋地方法院檢察署94年度偵字126號），提起上訴，本院判決
如下：
    主  文
上訴駁回。
甲○○緩刑年。
    事實及理由
一、構成犯罪要件之事實：
    甲○○係聯州通運股份有限公司（下稱聯州公司）之司機，
    為從事駕駛業務之人，於民國九十三年十二月十九日上午七
    時許，駕駛車牌號碼ＪＢ－六六０號營業用曳引車附掛車號
    ＱＱ－五二號子車（全車身長約十九點八公尺），自臺北縣
    三重市○○○路聯州公司台北站滿載貨物出發欲至該公司蘆
    洲站，沿臺北縣三重市○○○路往中山橋方向行駛，行經該
    路頂崁幹四十四號燈桿附近往中山路方向快車道上（即下十
    三號越堤道旁），本應注意汽車行駛時，應注意車前及右側
    慢車道上機車動態保持兩車併行之間隔，並隨時採取必要之
    安全措施，且在該路段慢車道前方因有車道縮減情況下，尤
    應注意超車時兩車併行安全間隔，以避免影響壓迫右側慢車
    道上機車駕駛人之行車動向及安全，且依當時天候晴、日間
    有自然光線、路面乾燥及無缺陷、道路無障礙物、視距良好
    之情形下，並無不能注意之情事，卻疏未注意而以時速約四
    十一公里以上駕車超越在同向慢車道騎乘車牌號碼ＨＥＮ－
    三五八號重型機車之簡宏杰，致簡宏杰因突見該聯結車逼近
    超車，且前方慢車道縮減，簡宏杰行車動線受到聯結車超車
    壓迫不得已緊急煞車往右側慢車道閃避復因車道縮減，而使
    該機車在下十三號越堤道旁之水泥牆前人車倒地往前滑行至
    該下越堤道架高之突出物而停止，簡宏杰因而滑入甲○○所
    駕駛曳引車附掛之子車車底，其頭部遭該子車右後車輪輾壓
    而受有顱骨粉碎性骨折，致因創傷性神經休克而當場死亡，
    適有騎乘警用機車之員警陳嘉汶在渠等後方經過，發現上情
    而通報勤務中心派員往處理，甲○○對於未發覺之犯罪當場
    向到場處理之員警莊勝烜承認其為駕駛人而接受裁判。
二、認定被告犯罪之積極證據：
  (一)被告坦承我駕駛該聯結車行經肇事地點，我過路口後從後視
    鏡看見被害人人車倒地，我隨即停車，並下車查看，發現被
    害人仰躺倒臥在快車道上，頭部有裂傷等情。
  (二)證人即員警陳嘉汶到庭具結證述：當天早上我幫同事扣酒駕
    車輛後要回分隊，從十五號越堤道往十三號越堤道方向騎乘
    警用機車，我遠遠看到像一堆衣服在路中央，距離約一百公
    尺，靠近看才知道是一個人橫躺在路中央，我看到物體在路
    中央時，被告的車子停在該人躺臥前方六十公尺；被害人頭
    向道路中央、腳向路邊，身體微側、頭向右側，頭頂破裂一
    半，腦漿溢出；被害人的臉是朝右側，眼睛朝他行進的方向
    ；被害人躺臥的位置到被告停車位置間，道路上有被害人血
    跡輪印，該血跡輪印是指偵查卷第二十三頁照片上標示「０
    ５」之白色安全帽旁邊的血液；偵查卷第二十二至二十五頁
    照片所示被害人位置與我當時看到的相同等語（詳見原審卷
    第一二九至一三一頁），證明被告上開犯罪事實。
  (三)台北縣政府警察局三重分局道路交通事故調查表、道路交通
    事故現場圖、現場照片共四十六張、台灣省台北縣區車輛行
    車事故鑑定委員會九十四年三月二十一日北縣鑑字第093518
    2022號函、台灣省車輛行車事故覆議鑑定委員會九十四年六
    月七日府覆議字第0940100328號函，證明甲○○駕車未保持
    安全間距，且超越簡宏杰後並右轉，使簡宏杰因車道縮減煞
    車不及，而遭子車擦撞並輾斃之犯罪事實。
  (四)勘驗筆錄、相驗屍體證明書、驗斷書各乙份、相驗照片二十
    二張及現場照片七十一張，證明被害人因顱骨粉碎性骨折，
    致因創傷性神經休克死亡之事實。
  (五)原審勘驗筆錄、勘驗照片（詳見原審卷第三十五、三十八、
    四十至四十七頁）及該現場圖、現場照片，證明被害人頭戴
    之安全帽破裂並受有上開頭部傷勢，致遭該子車右後車輪輾
    壓者，該子車右後車輪擋泥板內側有血跡及腦漿噴灑痕跡及
    肇事地點快車道路寬為三點三公尺，被害人倒臥之頭部位置
    （即現場圖標示及現場照片標示「０４」）距離道路中央
    雙黃線為二點一公尺，現場遺留之輪胎印（即現場圖標示
    、、及現場照片標示「０５」、「０８」、「０９」）
    距離中央雙黃線為二點○公尺等情。
三、被告辯解要旨：
  (一)否認有何業務過失致死之犯行。
  (二)我過路口後從後視鏡看到被害人撞到堤防坡岔路之路邊障礙
    物（即機車倒地位置），被害人站起來扶著機車後晃了二下
    就倒地，我才趕快停車並下車查看；我並沒有跟被害人的機
    車發生碰撞、也沒有跟被害人併行、也沒有超車；且我下車
    查看被害人，他是仰躺倒臥在快車道上，頭部有裂傷，且他
    頭部距離路邊邊線有一公尺左右，且我的輪印距離路邊邊線
    有一點三公尺，茍遭我車子輾壓者，應該是攔腰輾過等語。
  (三)被告辯護人為其辯護稱：被告車輛為聯結車，只有擋泥板有
    血跡噴痕，故被告並無輾壓被害人；被害人機車的煞車痕跡
    ，依現場圖標示六點一公尺，但依據鑑定委員會鑑定報告記
    載為十三點一公尺，且機車道有減縮，依交通大學鑑定報告
    第二項認定，機車煞車痕左側與機車線幾乎平行，僅於末端
    向右偏，顯屬非運動體，左側受力之結果，既不像機車向左
    側倒地的運動痕跡，故兩車無碰撞；又依被害人倒臥位置顯
    示，被害人已橫躺在車道位置中央，如果是遭被告車輛輾壓
    過，應是從被害人腰部輾壓過去，顯然被告車輛並無法依現
    場照片所示，有輾壓被害人之可能；況依被告所言其並無輾
    壓過被害人感覺，其看到右側照後鏡，被害人人車倒地而停
    車，顯然可以判斷被告車屬於前車，於其聯結車之子車通過
    後，被害人始倒下，此從被告子車的擋泥板及子車右後輪均
    噴有血跡可知，被害人倒臥的時間點，剛好是在子車通過後
    倒下，被害人血跡噴洒在被告所駕駛之子車擋泥板及輪胎上
    ，此點與現場照片符合；檢察官就被告行駛在車道上，無任
    何超車證據顯示之下，仍然認為被告有過失部分，顯然未提
    出證明，縱使依交通大學鑑定報告，認為被害人行經肇事地
    點前，緊急煞車失控，人車左倒，被害人頭部滑入拖車後輪
    前遭輾壓之可能性較高，但因被告車屬前車且係聯結車，前
    後車車距約有七十公尺，被害人之機車屬於後車，屬於前車
    之被告並無法注意到後方被害人之機車，因此被告並無法避
    免聯結車之子車是否有輾壓過被害人，因此縱使依交通大學
    鑑定報告，被告對於本件車禍之造成，並無過失責任等語。
四、爭點整理：
  (一)被害人簡宏杰是否有遭被告所駕駛聯結車所掛子車右後輪輾
    壓而頭部顱骨粉碎性骨折死亡。
  (二)被告駕駛聯結車經過肇事地點時是否曾與被害人機車併行超
    車而肇事，或係被害人機車行駛於聯結車後方，因機車道縮
    減，煞車不及撞上機車道縮減終點之石墩而肇事。
  (三)本件肇事經過之原因事實如何，被告駕駛之聯結車是否應負
    肇事責任。
五、本院判斷：
甲、程序事項（證據能力部分）：
    辯護人於原審辯稱被告甲○○於九十四年六月二十日偵訊時
    供稱：我承認有過失等語（詳見偵查卷第一二０頁）之自白
    ，係出於檢察官以緩起訴為利誘，而不具任意性，主張無證
    據能力。惟按刑事訴訟法第九十八條暨第一百五十六條第一
    項不正方法訊問禁止規範目的，係在保障供述者意思決定及
    意思活動之自由，被告雖陷於刑事訴追之窘境中，仍為刑事
    訴訟之主體，自應給予決定是否陳述及如何陳述之充分自由
    。故如被告之自白係出於不正方法者，即不具任意性時，固
    應排除其證據能力，惟如非出於不正方法所取得之自白，得
    採為犯罪之證據，自不待言。又刑事訴訟法第二百五十三之
    一條規定：「被告所犯為死刑、無期徒刑或最輕本刑三年以
    上有期徒刑以外之罪，檢察官於參酌刑法第五十七條所列事
    項及公共利益之維護，認以緩起訴為適當者，得定一年以上
    三年以下之緩起訴期間為緩起訴處分」，被告是否為緩起訴
    處分乃係檢察官之法定職權。被告所犯雖為死刑、無期徒刑
    或最輕本刑三年以上有期徒刑以外之罪，惟是否予以緩起訴
    ，檢察官尚有自由裁量之權限甚明。檢察官在偵查中訊問被
    告時，勸諭被告自白者酌予以緩起訴處分，係屬其法定職權
    之行使，顯為合法之偵查手段，難認已剝奪被訊問者意思決
    定及意思活動之自由，況參酌上開筆錄之記載，並無檢察官
    曉諭被告自白而得為緩起訴之記載，縱使檢察官有為上開曉
    諭而筆錄漏未記載，但揆諸上開說明，應認屬於檢察官法定
    職權之行使，難認已剝奪被告之自由意志決定及自由，故被
    告所為之上開自白，既出於任意性，即非無證據能力，況被
    告之自白核與事實相符（詳如下述），故辯護人前開指摘即
    屬無據而不足。因而，本院認被告之上開自白，有證據能力
    ，得採為犯罪之證據。
乙、實體事項：
  (一)被害人簡宏杰是否有遭被告所駕駛聯結車所掛子車右後輪輾
    壓而頭部顱骨粉碎性骨折死亡：
    於上開時間，被告駕駛上開聯結車行經肇事地點，被害人人
　　車倒地後，遭被告駕駛聯結車所附掛之子車右後車輪輾壓過
　　其頭部而受有顱骨粉碎性骨折，致因創傷性神經休克死亡之
  　事實，有下列證據足資證明：
  1.被告迭於警詢、偵訊及原審訊問時均供稱：我駕駛該聯結車
    行經肇事地點，我過路口後從後視鏡看見被害人人車倒地，
    我隨即停車，並下車查看，發現被害人仰躺倒臥在快車道上
    ，頭部有裂傷等語明確，核與證人即員警陳嘉汶於原審到庭
    具結證述：當天早上我幫同事扣酒駕車輛後要回分隊，從十
    五號越堤道往十三號越堤道方向騎乘警用機車，我遠遠看到
    像一堆衣服在路中央，距離約一百公尺，靠近看才知道是一
    個人橫躺在路中央，我看到物體在路中央時，被告的車子停
    在該人躺臥前方六十公尺；被害人頭向道路中央、腳向路邊
    ，身體微側、頭向右側，頭頂破裂一半，腦漿溢出；被害人
    的臉是朝右側，眼睛朝他行進的方向；被害人躺臥的位置到
    被告停車位置間，道路上有被害人血跡輪印，該血跡輪印是
    指偵查卷第二十三頁照片上標示「０５」之白色安全帽旁邊
    的血液；偵查卷第二十二至二十五頁照片所示被害人位置與
    我當時看到的相同等語（詳見原審卷第一二九至一三一頁）
    之情節大致相符，並有現場照片二十六張、道路交通事故現
    場圖、道路交通事故調查報告表 (一)、(二)各乙份（詳見
    偵查卷第十八至三十四頁）附卷可稽。
  2.復被害人因顱骨粉碎性骨折，致因創傷性神經休克死亡乙節
    ，業經臺灣板橋地方法院檢察署（下稱板橋地檢署）檢察官
    率同板橋地檢署法醫師蔡勝州相驗屬實，並有勘驗筆錄、相
    驗屍體證明書、驗斷書各乙份、相驗照片二十二張及現場照
    片七十一張（詳見相驗卷第四十七、四十九至五十五、五十
    七至六十八頁、偵查卷第七十二至九十四頁）在卷可稽；且
    證人即法醫師蔡勝州於原審到庭具結證述：依我的經驗，頭
    部被聯結車之輪胎輾壓過，應是顱骨骨折，如是頭部整個被
    輾壓，整個頭部會爆開；驗斷書是我製作的，神經休克可分
    為自發性顱內出血以及外因性顱內出血，兩者均可導致神經
    性休克，我記載創傷性神經休克，就是指外因性顱內出血，
    與本件車禍有關；（審判長提示相驗卷第六十一頁照片予證
    人閱覽，問本件頭顱創傷是屬於金屬造成的或其他物體造成
    ？）本件是屬於擠壓性撕裂傷，如頭皮經過重力壓擠，造成
    頭顱蹦開；（擠壓性撕裂傷有無可能是因為碰撞造成的？）
    如果是碰撞，會在傷口周圍造成挫傷及撕裂傷，挫傷是比較
    淺層，會先有挫傷，再造成撕裂傷；（審判長提示相驗卷第
    五十一頁反面予證人閱覽，問驗斷書中第五點記載右頸側有
    挫傷，該挫傷是如何造成的？）要先看第四點，左頸側壓軋
    傷，一面觸地，一面被外力壓過，會造成對應挫傷，要另外
    看現場狀況，被害人有無其他碰撞情形等語（詳見原審卷第
    一三四至一三五頁）綦詳，並參酌上開驗斷書認定：被害人
    頭面頸部受有(一)右額、鼻骨、右枕頂至枕部及左枕顳開放性
    骨折；(二)左額撕裂傷；(三)左上下齒摟骨折；(四)左顴、左下額
    、左頸側至左鎖骨壓軋傷；(五)右顴、右唇、右頸側挫傷；(六)
    腦實質爆出並由左耳外溢；及其胸腹部、背腰臀部並無傷，
    以及四肢部受有右肱骨近靖閉鎖性骨折、右上臂後、左肘後
    挫傷、左尺骨骨折、雙手甲床部分紫色、兩膝前、外側擦挫
    傷，論斷死因為創傷性神經休克，致死創傷為顱骨粉碎性骨
    折等情，足見被害人因頭部遭壓擠性撕裂傷，受有顱骨粉碎
    性骨折而因創傷性神經休克死亡甚明。
  3.又參諸因被害人頭戴之安全帽破裂並受有上開頭部傷勢，致
    遭該子車右後車輪輾壓者，該子車右後車輪擋泥板內側有血
    跡及腦漿噴灑痕跡（詳見偵查卷第二十六頁所示照片二張）
    ；且經核現場遺留之輪胎印與該子車右後輪胎模印相符（比
    對偵查卷七十五、七十六頁所示輪胎照片三張及同卷第八十
    三至八十八頁所示現場輪胎印照片十張），及該輪胎印始於
    被害人安全帽內裡遺留處（詳見偵查卷第二十三、八十三、
    八十四頁現場照片標示「０５」所示），而肇事地點快車道
    路寬為三點三公尺，被害人倒臥之頭部位置（即現場圖標示
    及現場照片標示「０４」）距離道路中央雙黃線為二點一
    公尺，現場遺留之輪胎印（即現場圖標示、、及現場
    照片標示「０５」、「０８」、「０９」）距離中央雙黃線
    為二點０公尺，並因該子車右後車輪有內、外各一個輪胎組
    成，上開該輪胎印係測量內輪胎與雙黃線間，且被告駕駛聯
    結車所附掛子車之車身寬度為二點五公尺，以及該路段往中
    山橋方向至本件肇事地點交岔路口前，因有下十三號越堤道
    ，致該路須右彎始能前行等情，此有原審勘驗筆錄、勘驗照
    片（詳見原審卷第三十五、三十八、四十至四十七頁）及該
    現場圖、現場照片在卷可證，足證被告所駕駛之聯結車與右
    側慢車道上被害人簡宏杰之機車行車動線相同，且聯結車因
    需稍右彎始能前行往疏洪西路朝中山橋方向行進，應認因超
    車而有逼近壓迫被害人機車之情事，故被害人倒地位置與被
    告所駕駛之聯結車行車軌跡相符。
  4.綜合上開情狀，被害人倒地位置既與被告所駕駛聯結車行車
    軌跡相合，被害人人車倒地後，被害人滑入該子車，致其頭
    部遭該子車右後車輪輾壓乙節，應可認定屬實，參以臺灣省
    車輛行車事故覆議鑑定委員會及國立交通大學行車事故鑑定
    意見書均認被害人倒入快車道遭被告駕駛聯結車所附掛之子
    車右後車輪輾壓等語相符，此有該覆議鑑定委員會函及該鑑
    定意見書（詳見偵查卷第一一六頁、原審卷第八十一頁）各
    乙份附卷可稽。至被告於原審訊問時雖辯稱：我有看見被害
    人站起來扶機車後晃兩下倒地云云，核與被告迭於警詢及偵
    訊時均僅供稱：有聽到碰撞聲，再去看照後鏡發現被害人人
    車已倒地等語，其前後不一，且顯與上開被害人所受傷勢有
    違，故其上開辯解，殊難逕予採信；況被害人受有左額撕裂
    傷、左顴、左下額、左頸至左鎖骨壓軋傷，已如前述，顯非
    碰撞所致之傷勢，則被告及辯護人否認該子車有輾壓過被害
    人，顯非可採。
  (二)被告駕駛聯結車經過肇事地點時是否曾與被害人機車併行超
    車而肇事，或係被害人機車行駛於聯結車後方，因機車道縮
    減，煞車不及撞上機車道縮減終點之石墩而肇事：
    查被告駕駛該聯結車於該機車煞車痕始點前業已越過被害人
    所騎乘之機車而超車，被害人因前方慢車道縮減，且該聯結
    車身車過長，其預見無法通過路口煞車而往右閃避，致機車
    車頭在下十三號越堤道旁水泥牆前人車倒地往前滑行，使遭
    被告駕駛聯結車所附掛之子車右後車輪輾壓致死之事實，亦
    有下列證據足供證明：
  1.經核卷附現場圖及現場照片所示，該肇事路段往中山橋方向
    各有一個快車道及慢車道，而快車道路寬三點三公尺，慢車
    道路寬原為一公尺，至現場圖標示即現場設置岔路警告標
    誌旁位置，慢車道路寬已縮減為０點七公尺，並往前九點一
    公尺處（即3.8m+0.8m+2.8m+1.7m=9.1m）即該機車倒地位置
    快慢車道線業已與紅線緊鄰而明顯縮減，且被害人機車煞車
    痕始點係於慢車道上並與其倒地位置距離為十五點二公尺（
    即6. 1m+3.8m+0.8m+2.8m+1.7m=15.2m），而該煞車痕始點
    距離快慢車道分道線０點三公尺；又經原審勘驗該機車二端
    把手距離為六十二公分即０點六二公尺、二端後照鏡距離為
    八十一公分即０點八一公尺乙節，此有原審勘驗筆錄（詳見
    原審卷第三十八頁），可知被害人於本件車禍前係騎乘機車
    於該路段之慢車道上，見慢車道縮減而需往快車道偏行，但
    尚未跨越至快車道；以及依該煞車痕長約六點一公尺，按一
    般公路汽車煞車距離、行車速度對照表所示，被害人之機車
    於肇事前時速約三十五公里，至台灣省台北縣區車輛行車事
    故鑑定委員會及辯護人稱煞車痕長約十三點一公尺云云，容
    有誤解。是被害人原係騎乘該機車於該路段慢車道上，並因
    慢車道縮減需而偏向快車道，且車速時速僅約三十五公里之
    事實，堪以認定無訛。
  2.復依卷附被告所駕駛聯結車之行車紀錄紙（詳見偵查卷第三
    十九頁）分析，雖然報案時間為七時十分許，但經查看行車
    紀錄紙，該時段並無行車紀錄資料，故分析的時間為行車紀
    錄紙之最後紀錄時段，自上午六時四十八分起至同時五十分
    止，依行車紀錄紙之時間是看紀錄紙外圍的時間，從０時至
    二十四時的刻劃印刷，除非駕駛員開車時間超過二十四小時
    ，才需看內圈的時間，外圈時間與內圈時間中的上下刻度即
    為行車速度紀錄和行車距離紀錄，而該車自上午六時四十八
    分三秒以時速０公里開始至同時分二十一秒以時速三十公里
    止，共行駛七十五公尺，自上午六時四十八分二十一秒以時
    速三十公里起至同時分四十八秒以時速四十五公里止，共行
    駛二百八十一公尺，自上午六時四十八分四十八秒以時速四
    十五公里起至同時四十九分三十八秒以時速零公里止，共行
    駛三百十三公尺，自上午六時四十九分四三十八秒起至同時
    五十分五秒止停車，自上午六時五十分五秒以時速０公里起
    至同時分二十七秒以時速四十公里止，共行駛一百二十五公
    尺，自上午六時五十分二十七秒以時速四十一公里至同時分
    五十六秒以時速０公里止，共行駛一百六十五公尺乙節，業
    經原審囑託樺崎實業股份有限公司（下稱樺崎公司）分析上
    開行車紀錄紙屬實，此有樺崎公司九十五年六月二十一日樺
    業九五第００六號函暨行車紀錄紙分析報告書及同年月二十
    八日樺業九五第００八號函各乙份（詳見原審卷第一一七至
    一二二頁）在卷可稽，核與被告自承：我從公司出來五分鐘
    而已就發生事故；當天凌晨十二點多到一點多左右，從台南
    發車，凌晨三點在彰化換子車裝貨，之後從往鹿港方向上高
    速公路，在五股下交流道，走平面道路，至六點多在三重卸
    貨並裝貨，二臺子車裝滿貨，過了約四、五十分鐘後從三重
    出發要往泰山等語（詳見原審卷第一三九至一四０頁、偵查
    卷第四十四頁）之情節相符，是被告於聯州公司三重站駛出
    後約二分鐘發生本件車禍事故，被告於警詢時供稱當時車速
    為五、六十公里等語，足證肇事當時被告車速顯逾行車紀錄
    表紀錄所示為約時速四十一公里以上，洵無疑義。
  3.綜上所述，被告之車速顯較被害人車速為快，且二節子車均
    滿載貨物，並參酌證人陳嘉汶所述，其僅看到被害人倒地後
    情形，以及被害人頭部遭該子車輾壓之位置，顯見被害人並
    非騎乘於被告車輛後方，而係在併行會車時超越被害人機車
    之際而肇事，辯護人所辯兩者屬於前、後車云云，即不足採
    信。
  (三)本件肇事經過之原因事實如何，被告駕駛之聯結車是否應負
    肇事責任：
  1.本件係因被告駕駛該聯結車於該機車煞車痕始點越過被害人
    所騎乘之機車而超車，被害人因前方慢車道縮減，且該聯結
    車身車有二節車箱而過長，其因無法通過路口而煞車往右閃
    避，使機車車頭撞到下十三號越堤道旁水泥牆前人車倒地往
    前滑行，被害人滑入該後方子車車底而遭該子車右後車輪輾
    壓其頭部致死之事實，堪以認定。則被告空言否認伊有超車
    云云，顯係事後卸責之詞，不足採信。
  2.起訴書雖認兩車發生擦撞致使被害人人車倒地。惟查，雖該
    子車近前端車身有刮痕，該刮痕最高點距離地面約一百二十
    三公分，且子車右後側防捲桿裝置距離地面依序為四十、六
    十、八十、一百及一百三十公分，而該機車左照後鏡頂端距
    離地面約一百十八點五公分，把手距離地面約九十六點五公
    分等情，業經檢察官於偵查中及原審勘驗屬實，並有該勘驗
    筆錄及照片（詳見偵查卷第六十八、九十六至一０三頁、原
    審卷第三十五、三十八、四十至四十七頁）在卷供參，是該
    機車高度與該子車防護桿裝置相當，但顯與該子車刮痕高度
    有異，且參酌上開二輛車輛照片所示，該子車刮痕方向顯係
    自後方往前受力（詳見偵查卷第九十七頁第一張照片）所致
    ，核與前述該兩車行進方向及車速不合，且該防捲桿第二護
    欄刮痕（詳見偵查卷第一０四頁第二張照片、第一０五頁第
    一張照片）應係已鏽蝕的舊痕跡乙節，上開交通大學鑑定亦
    同此意見，惟本件肇事雖非被告所駕駛之聯結車因擦撞被害
    人機車倒地而肇事，仍不足為有利被告之認定。
  3.按汽車行駛時，駕駛人應注意車前狀況及兩車併行之間隔，
    並隨時採取必要之安全措施，道路交通安全規則第九十四條
    第三項定有明文。承上所述，肇事地點之慢車道道路於該機
    車倒地位置業已縮減，被告駕駛該聯結車行經該路段，依當
    時天候晴、日間有自然光線、路面乾燥及無缺陷、道路無障
    礙物、視距良好等情，此有上開道路交通調查報告表可參，
    是並無不能注意之情事，況其駕駛之聯結車車身甚高，其視
    野較一般機車騎士更寬廣，其應可注意到慢車道縮減之情事
    ，卻疏未注意，於超車時並未注意保持其所駕駛聯結車與右
    側機車騎士即被害人之安全間距，並據被告迭於警詢及偵訊
    時自承：伊沒有看到被害人，因此並不知道其行駛車道為何
    ；聽到碰撞聲音再去看後照鏡，才發現死者在停車後方三十
    公尺，之前都沒有看到他；伊沒有看到死者；伊承認有過失
    等語（詳見偵查卷第七至八、四十四、六十六及一二０頁）
    甚詳，顯見被告疏未注意車前狀況，超車時兩車併行之間距
    ，並隨時採取必要之安全措施，被告有過失之犯行，堪以認
    定。至被告於法院審理時空言否認有何過失犯行，顯係事後
    卸責之詞，不足採信。
  (四)綜上，被害人受有上開傷勢而死亡，而被告之過失行為與被
    害人死亡結果間有相當因果關係，則本件事證已臻明確，被
    告犯行堪以認定，應予依法論科。
六、適用法律及量刑審酌之事由：
  (一)法律修正之適用：於被告行為後，刑法施行法已於九十五年
    六月十四日增訂該法第一條之一規定，並自九十五年七月一
    日施行，其將刑法分則所定罰金之貨幣單位均改為新臺幣，
    並分別提高為三倍或三十倍；另刑法第三十三條第五款關於
    罰金刑之規定、第六十二條關於自首之規定、第四十一條第
    一項關於易科罰金折算標準之規定，均已於九十四年二月二
    日修正公布，並同自九十五年七月一日施行。按同於九十五
    年七月一日修正施行之刑法第二條規定，乃係關於新舊法比
    較適用之準據法，其本身無關行為可罰性要件之變更，故於
    九十五年七月一日前揭法律修正施行後，如有涉及比較新舊
    法之問題，即應逕依修正後刑法第二條第一項規定，為「從
    舊從輕」之比較，此有最高法院九十五年度第八次刑事庭會
    議決議意旨足供參照。
  1.刑法分則編各罪所定罰金之貨幣單位原為銀元，且依修正前
    刑法第三十三條第五款規定，罰金刑為一銀元以上，而有關
    罰金倍數之調整及銀元與新臺幣之折算標準，則定有「罰金
    罰鍰提高標準條例」及「現行法規所定貨幣單位折算新臺幣
    條例」，除罰金以一銀元折算三元新臺幣外，並將七十二年
    六月二十六日以前修正之刑法部分條文罰金數額提高二至十
    倍，其後修正者則不再提高倍數；嗣修正後刑法第三十三條
    第五款則將罰金刑提高為新臺幣一千元以上，並以百元計算
    之，且因刑法第三十三條第五款所定罰金貨幣單位既已改為
    新臺幣，刑法分則編各罪所定罰金之貨幣單位亦應配合修正
    為新臺幣，且考量刑法修正施行後，不再施用「現行法規所
    定貨幣單位折算新臺幣條例」，為使刑法分則編各罪所定罰
    金之最高數額與刑法修正前趨於一致，爰增訂刑法施行法第
    一條之一規定，將刑法分則編各罪所定罰金之貨幣單位均改
    為新臺幣，並將七十二年六月二十六日以前修正之刑法部分
    條文罰金數額提高為三十倍，其後修正者則提高為三倍。觀
    之現行刑法第二百七十六條第一項之規定，雖未在七十二年
    六月二十六日刑法修正時一併修正，其所定罰金刑之最高數
    額，於上開規定修正前後並無不同，均為新臺幣九萬元，但
    其罰金刑之最低數額，則比修正前提高，從而自以修正前之
    規定較為有利。
  2.被告行為時之刑法第六十二條規定：「對於未發覺之罪自首
    而接受裁判者，減輕其刑。但有特別規定者，依其規定」，
    惟於修正後刑法第六十二條規定：「對於未發覺之罪自首而
    接受裁判者，『得』減輕其刑。但有特別規定者，依其規定
    」，比較修正前後有關自首之規定，以修正前之規定，較有
    利於被告。
  3.本件被告於犯罪時之刑法第四十一條第一項前段規定：「犯
    最重本刑為五年以下有期徒刑以下之刑之罪，而受六個月以
    下有期徒刑或拘役之宣告，因身體、教育、職業、家庭之關
    係或其他正當事由，執行顯有困難者，得以一元以上三元以
    下折算一日，易科罰金。」，又其行為時之易科罰金折算標
    準，修正前罰金罰鍰提高標準條例第二條前段（現已刪除）
    規定，就其原定數額提高為一百倍折算一日，則被告行為時
    之易科罰金折算標準，應以銀元三百元折算一日，經折算為
    新臺幣後，應以新臺幣九百元折算為一日。惟修正後之刑法
    第四十一條第一項前段則規定：「犯最重本刑為五年以下有
    期徒刑以下之刑之罪，而受六個月以下有期徒刑或拘役之宣
    告者，得以新臺幣一千元、二千元或三千元折算一日，易科
    罰金。」，經比較修正前後之易科罰金折算標準，以修正前
    之規定，較有利於被告。
  4.準此而論，前揭刑法施行法第一條之一之增訂及刑法第三十
    三條第五款之修正，乃係刑法分則編各罪所定罰金刑之刑罰
    法律效果之變更，前揭刑法第六十二條自首規定之變更，乃
    係科刑規範事項之變更，前揭刑法第四十一條第一項易科罰
    金折算標準規定之變更，則相當於科刑規範事項之變更，自
    應依刑法第二條第一項規定，綜合罪刑全部結果，整體為新
    舊法之「從舊從輕」比較，故核被告所為，乃符合修正前刑
    法第六十二條自首減刑之規定，且依原審所諭知之被告罪名
    及其宣告刑（以上均詳如後述），適用修正前有關罰金刑及
    易科罰金折算標準之規定，對被告亦較屬有利，故經綜合比
    較新舊法結果，應以舊法對被告有利，自應整體依刑法第二
    條第一項前段規定，適用行為時之修正前刑法第三十三條第
    五款、第六十二條、第四十一條第一項前段及罰金罰鍰提高
    標準條例第一條前段等規定，合先敘明。
  (二)查被告為聯州公司司機，且於上班期間從事駕駛業務肇事，
    為從事駕駛業務之人乙節，業據被告供明在卷，故核被告所
    為，係犯刑法第二百七十六條第二項之從事業務之人，因業
    務上之過失致人於死罪。又查被告於肇事後，警方據報至現
    場處理時，被告當場向前來處理之員警莊勝烜自首坦承肇事
    而接受裁判等情，此有台北縣政府警察局三重分局道路交通
    事故肇事人自首情形紀錄表乙紙在卷足參（詳見偵查卷第三
    十六頁），是被告之犯行符合自首要件，應依修正前刑法第
    六十二條前段之規定減輕其刑。
  (三)原審以被告罪證明確，而適用刑法第二條第一項前段、第二
    百七十六條第二項、修正前第六十二條前段、修正前第四十
    一條第一項前段，罰金罰鍰提高標準條例第一條前段、修正
    前第二條，並審酌被告因駕車輕忽而肇事，導致告訴人之配
    偶死亡，造成告訴人一家蒙受難以言諭之痛苦與遺憾，被告
    之惡性非輕，且被告犯後否認犯行，毫無悔意，及迄今尚未
    與告訴人和解，惟其素行尚可，此有本院被告前案紀錄表乙
    份在卷供參，且告訴人業已領得保險公司給付之強制保險金
    新臺幣一百四十萬元乙節，業經告訴人及告訴代理人在陳述
    明確（見原審卷第一００、一四四頁），以及本件被告過失
    程度、犯罪之手段等一切情狀，量處有期徒刑六月，並依修
    正前刑法第四十一條第一項前段之規定，諭知易科罰金之折
    算標準。經核認事用法，洵無違誤，量刑亦屬妥適。
七、駁回上訴之理由：
  (一)被告上訴理由雖辯稱：被告係正常行駛在車道上，依台北縣
    區車輛行車事故鑑定委員會鑑定報告「以路寬言，蘇車（即
    被告聯結車）距離右側快慢車分道線有一．三公尺之寬度，
    若以此沾有血跡之輪胎痕研判，蘇車與簡車應有保持適當之
    間隔，另依國立交通大學行車事故鑑定書亦指出機車煞車痕
    走向與車道幾乎平行，僅於末端向右偏斜研判不像機車左側
    受觸擊而倒地」，其補充鑑定意見亦稱「騎士頭部滑入拖車
    後輪前遭輾壓，認甲○○駕駛之聯結車無肇事因素」，被告
    車係屬前車，被害人屬於後車，並無法注意後車狀況，原審
    判決認定被告從被害人機車後方超車而肇事顯有矛盾且違反
    常理，本案應係被害人機車道突然縮減，煞車不及而撞上機
    車道縮減終點之路墩，而顱骨粉碎性骨折死亡之可能性較高
    等語。惟查：
  1.本件被害人簡宏杰係因受被告所駕駛之聯結車子車右後輛輾
    壓而顱骨粉碎性骨折，腦漿溢出死亡有驗斷書、相驗屍體證
    明書可稽，並經鑑定證人蔡勝州法醫師於原審到庭結證明確
    ，已詳如前述，經詳核卷附肇事現場照片，被害人屍體倒臥
    在現場快慢車道上，距離機車慢車道縮減之石墩前有十餘公
    尺之距離處已有機車滑倒之刮地痕，經詳閱卷附照片，石墩
    上並無頭部撞擊破裂所沾染之血跡，被害人顱骨破裂死亡顯
    非因煞車不及，自行撞擊石墩所致。而本件肇事時依現場機
    車煞車痕，被害人機車行車速度僅時速三十五公里，而被告
    所駕駛之聯結車，依原審法院囑託樺崎公司就扣案行車紀錄
    表分析，案發前上午六時五十分二十七秒是以時速四十一公
    里，有分析意見書可稽。本件肇事時約當日上午七時，據被
    告於警詢時供稱事發時聽到碰撞聲從後視鏡看見後方三十公
    尺處有人及機車倒在地上，當時行車速度是五、六十公里，
    顯見本件車禍發生時，被告所駕駛聯結車車速快於被害人機
    車，洵屬無疑。而本件第一位發現被害人人車倒地，隨後抵
    達現場之警員陳嘉汶於原審證稱看見被告下車往事故現場方
    向走，依道路交通事故調查報告表所載現場亦無其他涉及本
    件肇事之駕駛人或車輛，被告於警詢及偵查中復坦承肇事有
    過失，堪信被告駕駛聯結車行經肇事路段因超越被害人機車
    之際而肇事。
  2.至於交通大學鑑定意見書雖謂騎士簡宏杰駕駛重機車行經肇
    事地點前緊急煞車失控，人車左倒，頭部滑入拖車後輪前遭
    輾壓之可能性較高，被告駕駛之拖車並無肇事因素，惟遍全
    案卷證，並無其他具體證據證明有同時有其他車輛經過肇事
    地點先輾壓死者簡宏杰之頭部，致簡宏杰再滑入被告所駕駛
    之拖車右後輪而造成顱骨破裂腦漿溢出之情形，被害人簡宏
    杰應係人車滑倒，直接遭被告之拖車右後輪輾壓所致，毋庸
    置疑。而鑑定意見書所指由被告拖車護欄刮痕及輪胎紋路之
    走向，本件並非係運動中機車左側受拖車觸擊而倒地，原審
    亦為相同之認定，毋庸再予贅述，惟仍難以辭於因其他肇事
    因素而得解免於本件肇事刑責。
  3.至於台北縣車輛行車事故鑑定委員會函雖認定由肇事後被告
    拖車右輪沾有血跡之輪胎痕距左側分向限制線寬度有二公尺
    ，距快慢車道分向線尚有一．三公尺，研判認被害人機車與
    被告之拖車應有保持適當之間隔等語。惟查，依道路交通事
    故現場圖顯示被告所駕駛之拖車右後輪胎痕輾壓過被害人頭
    部後與道路分向中心雖有兩公尺，右邊距快慢車道分界線雖
    有一．三公尺，然原曾丈量拖車之寬度有二．五公尺，有原
    審勘驗筆錄可稽，果如被告所駕駛之拖車均在距離快慢車道
    分界線直線行駛，則被告駕駛之拖車於肇事前豈非都是在跨
    越道路中心線將近五○公分之處違規行駛，不僅有與對向過
    往車輛迎面碰撞之危險，顯違常情，果被害人機車一直在與
    被告所駕駛之拖車保持有一．三公尺處之快慢車道處往前行
    駛，則兩車互相保持有適當之安全間距，兩車應可安全通過
    道路縮減之車道，則死者簡宏杰之機車何以在肇事後，死者
    陳屍地點前十公尺在距快慢車分界線內側○．三公尺處（即
    距被告拖車右側近一．六公尺處）有一條長約六．一公尺往
    堤防方向之煞車痕（台北縣車輛行車事故鑑定委員會意見誤
    載為十三．一公尺），足證本件肇事現場圖所顯示拖車右後
    輪血跡輪胎痕與道路分向線及距快慢車道分界線之距離應僅
    是與被害人機車超車後之狀況，尚難認被告所駕駛對機車均
    在與死者簡宏杰機車保持有一．三公尺安全間距，被害人簡
    宏杰對機車之左右把手，依原審丈量左右寬度六十二公分，
    如加上左右前後視鏡之寬度則為八十二公分，如被害人機車
    一直在快慢車分界線或分界線內側○．三公尺（即機車煞車
    痕距快慢車道分界）處以時速僅三十五公里速度緩慢行駛，
    且與被告所駕駛之拖車有一公尺以上之安全間距則機車何以
    會有緊急向慢車道內側斜向朝右閃避之煞車痕，顯見被害人
    肇前應是在快慢車道附近行駛，因被告加速超過未保持適當
    之安全間距，致被害人簡宏杰行車動線被壓迫，驚慌失措往
    內側煞車閃避，又因道路縮減之障礙物致機車倒地（有現場
    機車倒地照片可稽），被害人因而滑入近旁行駛之拖車右後
    輪，致遭輾壓死亡，本件被告自承於肇事前均未發現被害人
    機車，顯見其駕駛拖車經過案發地點疏未注意其他車輛動態
    ，及未保持適當之安全間距，致被害人機車行車動線被壓迫
    而失控倒地，被害人因而遭被告之拖車右後輪輾壓死亡，堪
    以認定。
  4.按證據之取捨及其證明力之判斷，屬於事實審法院之職權，
    苟其所為之判斷，並不違背經驗法則及論理法則，即不能任
    意指為違背法令。原審已綜核全部卷證資料，詳加斟酌論斷
    ，敘明其所憑之證據及認定之理由，就上開相關鑑定報告如
    何無從為有利於被告之認定，予以指駁綦詳，從形式上觀察
    ，並無判決違背法令之情形存在。被告上訴仍執前開情詞，
    而指摘原判決不當，難認有理由，應予駁回。
  (二)末按犯罪在新法施行前，於新法施行後之緩刑之宣告，應適
    用新法第七十四條之規定（最高法院九十五年度第八次刑事
    庭會議決議七可資參照）。亦即，就緩刑之宣告，係依裁判
    時之情狀為其考量標準，此部分應逕依裁判時之法律為適用
    基準，無須比較新舊法，縱因而與主刑部分所適用之法律不
    同，亦無割裂適用法律之問題。查被告前未曾因故意犯罪受
    有期徒刑以上刑之宣告，有本院被告前案紀錄表一份在卷可
    查，本院以被告犯罪情節尚屬輕微，僅因一時失慮，致犯刑
    章，本院審理中業已與被害人家屬和解賠償損害，有和解筆
    錄可稽，歷經此次偵審程序及科刑判決之教訓後，應已足收
    警惕之效，信無再犯之虞，本院認前開對其所宣告之刑，以
    暫不執行為適當，爰依法諭知緩刑三年，以啟自新。
據上論斷，應依刑事訴訟法第368條、刑法第74條第1款，判決如
主文。
本案經檢察官吳慧蘭到庭執行職務。
中　　華　　民　　國　　96　　年　　1 　　月　　30　　日
　　　　　　　　　刑事第五庭    審判長法　官  吳    敦
　　　　　　　　　　　　　　　　　    法　官  張 傳 栗
　　　　　　　 　 　　　　　　　　　　法　官  吳 啟 民
以上正本證明與原本無異。
如不服本判決，應於收受送達後十日內向本院提出上訴書狀，其
未敘述上訴之理由者並得於提起上訴後十日內向本院補提理由書
（均須按他造當事人之人數附繕本）。
                                      書記官  江 采 廷
中　　華　　民　　國　　96　　年　　1 　　月　　31　　日
附錄：本案論罪科刑法條全文
中華民國刑法第二百七十六條第二項：
從事業務之人，因業務上之過失犯前項之罪者，處五年以下有期
徒刑或拘役，得併科三千元以下罰金。
